臺灣屏東地方法院民事判決　　　　　　　100年度訴字第188號
原　　　告　尤世榮
訴訟代理人　唐小菁律師
複代理人　　陳麗珍律師
被　　　告　蘇政敏
　　　　　　謝清智
　　　　　　郭德兆
共　　　同
訴訟代理人　陳純青律師
上列當事人間請求侵權行為損害賠償事件，本院於民國100 年12
月5日言詞辯論終結，判決如下：
    主  文
原告之訴及假執行之聲請均駁回。
訴訟費用由原告負擔。
    事實及理由
一、原告主張：被告蘇政敏於民國98年3 月間擔任屏東縣政府警
    察局督察室維新小組小組長，被告謝清智、郭德兆均為小組
    成員。被告於98年3 月24日晚間持搜索票至屏東縣屏東市○
    ○街155 號執行搜索勤務時，伊當時正在公民街上散步且非
    搜索票所載之搜索對象，詎被告竟追捕伊，並將伊推倒在地
    ，拳打腳踢，復將伊壓制在地後，將伊之右手向後用力扳，
    導致伊右肩鎖骨斷裂，其後將伊連拖帶拉回公民街155 號仍
    持續踢踹原告，被告郭德兆在公民街155 號門前又連踹伊3
    下，致伊受有右鎖骨骨折、右肘8cm ×5cm 擦傷、右前臂9c
    m ×2cm 擦傷、右手背0.5cm ×1cm 擦傷、左手臂8 cm ×3
    cm擦傷、右腿15 cm ×5cm 擦傷、左腿3cm ×4cm 擦傷、右
    腰部15cm×5cm 瘀血之傷害。隨後被告又違法搜索伊之身體
    ，取得公民街155 號鐵捲門遙控器，進入屋內搜索，搜索過
    程又故意將大門打開，貶損伊之名譽。被告不法侵害伊之身
    體權、自由權、隱私權及名譽權，致伊受有支出醫療費用新
    臺幣（下同）10萬7,369 元之損害，復因右鎖骨骨折，經兩
    次開刀仍無法舉至正常高度，減損勞動能力80萬元，又因被
    告違法搜索，刻意開啟住處大門，使鄰居及過往行人均得見
    聞伊被捕及住處遭搜索情況，致伊受傷嚴重且顏面掃地，得
    請求非財產上損害80萬元，總計被告應連帶賠償伊170 萬7,
    369 元等語，並聲明：(1)被告應連帶給付原告170 萬7,369
    元，及自起訴狀繕本送達之翌日起至清償日止，按週年利率
    5%計算之利息。(2)願供擔保，請准宣告假執行。
二、被告則以：當日晚間7 時許，渠等持本院98年度聲搜字第21
    4 號搜索票至屏東市○○街155 號執行六合彩賭博案件之搜
    索勤務，渠等先於現場埋伏，伺機進入屋內執行搜索，約7
    時10分許有1 男1 女騎乘機車欲進入屋內，似警覺渠等在場
    埋伏而離去，原告隨即走出屋外至附近查看，並以手機持續
    與其同夥聯絡，原告返回公民街155 號時，渠等即上前表明
    警察身分並要求配合搜索，詎原告隨即使用遙控器降下鐵捲
    門並拔腿逃離，渠等依當時情狀判斷原告係搜索處所實際所
    有人，身上有與犯罪相關之證據，因而追躡原告，並從原告
    身上取得遙控器進入屋內搜索，扣得賭博案件相關證物，原
    告因此所涉之聚眾賭博犯行復經本院刑事庭以99年度易字第
    61號判處有期徒刑6 月，如易科罰金，以2,000 元折算1 日
    ，案經檢察官上訴後，臺灣高等法院高雄分院以100 年度上
    易字第107 號改判原告有期徒刑10月確定，渠等並無違法搜
    索之情事。原告受傷實因急於逃離現場，不慎跌倒所致，此
    從原告傷勢集中身體右側，外觀均屬擦傷，明顯與拳打腳踢
    所造成之傷勢不符，且當晚原告在其子女陪同下赴寶建醫院
    急診及在警局製作筆錄時均明確表示係跌倒受傷，顯見原告
    受傷與渠等無涉。嗣後，原告對渠等提出妨害自由、傷害及
    違法搜索身體之刑事告訴，迭經臺灣屏東地方法院檢察署99
    年度偵字第3521號為不起訴處分，臺灣高等法院高雄分院檢
    察署以100 年度上聲議字第197 號駁回原告再議之聲請及本
    院100 年度聲判字第5 號裁定駁回原告交付審判之聲請，俱
    見渠等並無不法侵害原告之身體權、自由權、隱私權及名譽
    權。退步而言，縱如原告所述，渠等於執行職務時不法侵害
    原告之權利，原告亦應依國家賠償法所定程序請求救濟，卻
    逕提起本件訴訟，依民法第186 條第2 項規定，渠等不負賠
    償責任。再者，原告主張於98年3 月24日遭渠等不法侵害，
    其侵權行為損害賠償請求權時效至100 年3 月23日即屆滿，
    原告迄100 年3 月24日始提起本件訴訟，渠等亦得為時效抗
    辯而拒絕給付，原告提起本件訴訟，並無理由等語，資為抗
    辯，並聲明：(1)原告之訴及假執行聲請均駁回。(2)如受不利
    判決，願供擔保請准宣告免為假執行。
三、經查：被告於98年3 月24日晚間持本院98年度聲搜字第214
    號搜索票至原告位於屏東市○○街155 號住處執行六合彩賭
    博案件之搜索勤務，並於搜索處所扣得賭博案件相關證物，
    原告因此所涉之聚眾賭博犯行業經本院刑事庭以99年度易字
    第61號判處有期徒刑6 月，如易科罰金，以2,000 元折算1
    日，案經檢察官上訴後，臺灣高等法院高雄分院以100 年度
    上易字第107 號改判原告有期徒刑10月確定，原告復曾對被
    告提出妨害自由、傷害及違法搜索身體之刑事告訴，迭經臺
    灣屏東地方法院檢察署99年度偵字第3521號為不起訴處分，
    臺灣高等法院高雄分院檢察署以100 年度上聲議字第197 號
    駁回原告再議之聲請及本院100 年度聲判字第5 號裁定駁回
    原告交付審判之聲請等情，此有賭博案件一、二審刑事判決
    書及不起訴處分書、處分書及裁定書在卷可稽，堪信為實在
    。
四、按公務員因故意違背對於第三人應執行之職務，致第三人受
    損害者，負賠償責任。其因過失者，以被害人不能依他項方
    法受賠償時為限，負其責任。前項情形，如被害人得依法律
    上之救濟方法，除去其損害，而因故意或過失不為之者，公
    務員不負賠償責任，民法第186 條定有明文。公務員於執行
    職務行使公權力時，因過失不法侵害人民自由或權利者，有
    請求權人僅得依本法之規定，向賠償義務機關請求損害賠償
    ，不得依民法第186 條第1 項規定，向該有過失之公務員請
    求損害賠償。如原告逕向該有過失之公務員提起損害賠償之
    訴，得依民事訴訟法第249 條第2 項規定，認其訴顯無理由
    ，逕以判決駁回之，法院辦理國家賠償事件應行注意事項第
    7 點亦有明文。次按公務員之侵權行為責任，須以民法第18
    6 條之規定為據。故其因過失違背對於第三人應執行之職務
    ，致第三人之權利受有損害者，被害人須以不能依他項方法
    受賠償時為限，始得向公務員個人請求損害賠償。惟國家賠
    償法已於70年7 月1 日施行，被害人非不得依該法之規定，
    以公務員因過失違背對於第三人應執行之職務，致其權利受
    損害，而請求國家賠償（最高法院87年台上字第473 號判決
    意旨參照）。經查，本院會同兩造當庭勘驗原告於賭博案件
    提出之監視錄影光碟，勘驗結果為：「（畫面顯示時間01：
    13─01：20）一名理著平頭，身穿米黃色短袖上衣、灰色短
    褲之男子（即原告）由錄影畫面右方住宅開門走出，並往錄
    影畫面左方走去（後沒入於畫面之外01：20）。又回復到無
    任何動靜之狀態。（03：52─04：08）錄影畫面右側住宅大
    門之電動捲門開始降下，而前述理平頭之男子從馬路底（該
    條馬路位於錄影畫面左側）奔跑出來，後有一群人追逐（應
    是執行搜索之員警），另有一輛銀白色箱型車尾隨，雙方後
    沒入錄影畫面上端之外。（04：09─04：36）該名理平頭之
    男子被四名男子（應是執行搜索之員警，當中一名男子手持
    攝影機攝影）拉回畫面右側住宅大門之前，而上述該輛銀白
    色箱型車倒車至住宅大門之前」（本院卷第167 頁），可見
    當時在鐵捲門外準備入屋搜索之被告係見原告走出門外後，
    未再進屋，即以遙控器將鐵捲門降下，被告接近時，原告又
    逃跑，乃判斷原告有以降下鐵捲門之手段抗拒搜索之行為，
    進而有後續追逐、壓制及以原告身上的遙控器開啟鐵捲門之
    強制搜索行為。本件執行搜索之被告已持搜索票在門外埋伏
    ，俟機進入上開處所搜索，則其等由原告至屋外2 分多鐘後
    ，即以遙控器將鐵捲門降下，及其等接近時，原告即逃跑等
    客觀情狀，當下研判原告有以降下鐵捲門之手段阻滯、妨害
    警員入屋搜索之抗拒搜索行為，核屬合於生活經驗法則之判
    斷。其等進而追逐、壓制原告，並以原告口袋中的遙控器即
    時開啟鐵捲門，入屋執行搜索，亦屬執行手段之妥適裁量，
    均與刑事訴訟法關於強制搜索及搜索時得開啟鎖扃及為必要
    處分之法律規定無違，臺灣高等法院高雄分院100 年度上易
    字第107 號刑事判決及本院100 年度聲判字第5 號裁定均同
    此認定，足見被告追逐、壓制原告，將原告帶回搜索處所，
    並以原告身上遙控器開啟鐵捲門，入屋執行搜索，進而扣押
    證物，核屬執行搜索職務行使公權力之範疇，揆諸前揭規定
    及判決意旨，本件原告主張遭被告追捕之過程，受有右鎖骨
    骨折等傷害，被告復強取其身上之鐵捲門遙控器，搜索過程
    又故意將大門打開，貶損其名譽各節，即應依國家賠償法所
    定程序請求救濟，尚不得逕向身為公務員之被告提起損害賠
    償之訴。原告雖稱其當時正在散步且非搜索票所載之受搜索
    人，被告對其無任何應執行之職務，與公務員執行職務行使
    公權力之情形有間，被告係單純對其為侵權行為云云，惟按
    民法第186 條就公務員執行職務之侵權責任，已有特別規定
    ，要無適用同法第184 條關於一般侵權行為規定之餘地（最
    高法院98年度台上字第751 號判決意旨參照），而被告執行
    搜索之處所即為原告之住處，追逐原告亦是為即時開啟鐵捲
    門，以便入屋搜索，已如前述，足見被告追逐原告之後續行
    為，與其執行搜索之時間、目的及處所有密切關連，客觀上
    足認與執行職務相關，自屬執行職務之行為（最高法院42年
    台上字第1224號判例參照），原告此部分所稱被告並非執行
    職務行使公權力云云，並無可採。
五、綜上所述，本件原告主張被告不法侵害其身體權、自由權、
    隱私權及名譽權，應依國家賠償法所定程序請求救濟，尚不
    得逕向被告提起損害賠償之訴。從而，原告依侵權行為之規
    定，請求被告連帶給付原告170 萬7,369 元，及自起訴狀繕
    本送達之翌日起至清償日止，按週年利率5%計算之利息，為
    無理由，應予駁回。原告之訴既經駁回，其假執行之聲請，
    已失所附麗，應併予駁回。
六、本件事證已臻明確，兩造其餘主張或陳述，核與判決結果無
    影響，爰不逐一論列，附此敘明。
七、訴訟費用負擔之依據：民事訴訟法第78條。
中    華    民    國  100     年    12    月    19    日
                       民事第二庭   法  官  陳威宏
正本係照原本作成。
如不服本判決，應於收受送達後20日內向本院提出上訴書狀，其
未表明上訴理由者，應於提出上訴後20日內向本院補提理由書狀
（均須按他造當事人之人數附繕本）。
中    華    民    國   100    年    12    月    19    日
                                    書記官  陳勃諺